臺灣基隆地方法院小額民事判決
　　　　　　　　　　　　　　　　　 100年度基小字第1217號
原　　　告　黃勝麟
被　　　告　吳孟軒
上列當事人間請求損害賠償事件，本院於民國 100年10月13日言
詞辯論終結，判決如下：
    主  文
被告應給付原告新臺幣貳萬玖仟捌佰壹拾元，及自民國一百年七
月二十八日起至清償日止，按週年百分之五計算之利息。
原告其餘之訴駁回。
訴訟費用新臺幣壹仟元，由被告負擔新臺幣柒佰貳拾伍元，餘由
原告負擔。
本判決原告勝訴部分得假執行，但被告如以新臺幣貳萬玖仟捌佰
壹拾元為原告預供擔保，免為假執行。
    事實及理由
一、按訴狀送達後，原告不得將原訴變更或追加他訴，但擴張或
    減縮應受判決事項之聲明者，不在此限，民事訴訟法第 255
    條第1項第3款定有明文。查原告原起訴請求被告給付新臺幣
    （下同）42,300元，及自民國100年4月29日起至清償日止按
    週年5%計算之利息；嗣於100年9月30日具狀變更聲明為請求
    被告給付41,100元，及自100年4月29日起至清償日止按週年
    5%計算之利息，核屬減縮應受判決事項之聲明，合於前開規
    定，先予敘明。
二、原告起訴主張：
  (一)兩造均服務於臺灣基隆地方法院（以下簡稱本院），因被告
    於100年 4月29日在本院地下2樓停車場（以下簡稱本院停車
    場）操作停車設備不當，致原告所有車牌號碼 3507-YJ號自
    用小客車（以下簡稱系爭自小客車）受有損害，經送修車廠
    估價，修復費用為41,100元，迭經原告催討，被告均置之不
    理。又系爭自小客車登記車主雖為蔣令儀，然實際之所有權
    人為原告，此有蔣令儀書立之證明書 1紙為證，為此依民法
    第184條、第213條規定提起本訴，並聲明：被告應給付41,1
    00元，及自100年4月29日起至清償日止，按週年5%計算之利
    息。
  (二)對被告抗辯之陳述：
  1.依本院機械停車設備使用須知第 4點（以下簡稱停車設備使
    用須知）規定：「使用設備前請先確認設備區內是否有人員
    尚未離開。」，而本院停車場之機械停車設備第 1至17號車
    位係由同一個系統控制，原告所有系爭自小客車係停放於第
    13號車位，被告車輛係停放於第3號車位。原告於100年4月2
    9 日17時左右坐入停放於本院停車場之系爭自小客車，並發
    動引擎、打開車頭大燈，正當駛離停車位時，停車設備之安
    全柵欄卻突然降下，原告反應不及，系爭自小客車之車頂及
    車頂架即遭安全柵欄撞擊而受損。又系爭自小客車於事故發
    生時已處於引擎發動狀態，車頭大燈已打開，且系爭自小客
    車之車前擋風玻璃隔熱紙顏色並不深，被告只需稍加注意，
    即可察知系爭自小客車車頭大燈之燈光及引擎之運轉聲，且
    發現車內有人乘坐，惟被告當時由電梯間直接走向 3號車位
    ，在未確認停車設備內是否有人員尚未離開之情形下，即逕
    於刷卡機刷卡啟動停車設備，違反停車設備使用須知第 4點
    規定，致系爭自小客車受損，被告之行為顯有過失，且與系
    爭自小客車之損害間具有相當因果關係，不論係安全柵欄撞
    擊系爭自小客車或系爭自小客車撞擊安全柵欄，被告自應負
    損害賠償責任。
  2.倘如被告所言，安全柵欄已下降低於系爭自小客車之高度而
    無法通過，而原告仍驅車前進，則系爭自小客車之前擋風玻
    璃及車前烤漆必然受損，惟系爭自小客車係車頂與車頂架受
    損，前擋風玻璃及車前烤漆則完好如初，且安全柵欄若已降
    至低於系爭自小客車之高度而無法通過，殊難想像該安全柵
    欄如何與系爭自小客車之車頂及車頂架發生撞擊，被告所稱
    安全柵欄已放下一部分，低於車輛高度，已無法通過云云，
    係被告脫免卸責之詞，顯與事實不符。
  3.系爭自小客車係100年1月出廠，100年2月17日交車，至事故
    發生當日僅使用2個多月，依民法第213條規定，被告應回復
    系爭車輛受損前之原狀，即賠償車頂及車頂架之修復費用共
    計41,100元，被告倘對修復費用有所爭執，自應負舉證責任
    舉反證推翻之。
  4.停車設備使用須知第 3點係規定欲進入設備區前請打開車頭
    大燈並將天線收起；第 6點係規定車輛進入設備區內，人員
    尚未離開前，請勿關掉車頭大燈，均未要求使用者在將車輛
    駛離停車設備前，應打開車頭大燈。然原告於將系爭自小客
    車駛離停車設備前，已打開車前大燈，使其他使用者得以注
    意，並未違反停車設備使用須知之規定，自無任何過失可言
    ，應無民法第 217條過失相抵規定之適用。被告辯稱停車場
    所屬區塊內車輛均無燈光、原告未打開大燈云云，顯與事實
    不符。
三、被告聲明駁回原告之訴，並陳明如受不利之判決，願供擔保
    聲請宣告免為假執行，其答辯略以：
  (一)被告於100年4月29日17時30分左右於本院停車場欲取車離院
    時，查看停車場所屬區塊內車輛均無燈光，遂刷卡啟動停車
    設備叫車，安全柵欄即放下，此時場內之系爭自小客車之大
    燈突然亮起，被告立即按下緊急停止鈕，然此時安全柵欄下
    降的高度已介於系爭自小客車之擋風玻璃與車頂架之間，顯
    已無法通過，但原告直接啟動車輛前進，致車頂及車頂架與
    安全柵欄卡住，原告車輛亦無法再前進。被告見此事故導致
    機械停車位整區塊癱瘓無法進出，又正值下班時段，請原告
    將車輛倒退至格位內，由被告為原告刷卡以利其移出車輛，
    原告並依言倒車，不料原告倒車時，卡於車頂之安全柵欄滑
    動落下，原告又停車並下車指責因被告命其倒車造成二度刮
    傷，最後原告請恰好在場之工友楊孝龍抬起安全柵欄，始倒
    車回至車台板定位並重新刷卡後駛離。
  (二)本院之停車設備有 2個安全設計，一個是刷卡系統下方之緊
    急按鈕，一個是停車位前緣即安全柵欄正下方的紅外線感應
    裝置，如果原告車輛已經在移動，紅外線會有所感應，安全
    柵欄不會下降。又依停車設備使用須知第3、6點規定，車輛
    在停車位內應打開大燈以利其他使用者確認有無人員在內使
    用，但原告既未開大燈，汽車隔熱紙顏色又甚深，於停車場
    燈光昏暗之情況下，無從看出人員在車內，地下室的聲音吵
    雜，無法聽見引擎聲，安全柵欄之降下無可避免。另依停車
    設備使用須知第7、8點規定，使用者發現有人欲使用設備應
    按喇叭示警，並於安全柵欄完全升起時，車輛始可進出設備
    區，正確做法為求救待援，原告之反應卻是直接開車衝出，
    顯然過於衝動，為事故發生原因。又原告指責被告命其倒車
    為系爭車輛之車頂刮傷主因，然系爭自小客車之車頂刮傷是
    否為倒車所造成，應由原告負舉證責任，縱本院認該刮傷係
    因倒車所造成，然原告身為司法事務官，應無聽命於法警之
    理，亦無意思自由受壓抑之問題，自應就其自行決定之倒車
    行為負責。另停車設備使用須知並非特別困難，僅為一般常
    識範疇，原告未依該規定使用車位，違背駕駛常識衝撞停車
    設備，系爭自小客車之損害均源自原告之衝動行為，原告請
    求被告全額賠償顯無理由，且有濫訴之嫌。被告操作停車設
    備並無不當，否認有侵權行為，就本件事故無須負責，本院
    如認被告仍有責任，被告亦主張依民法第 217條過失相抵規
    定，減輕或免除賠償金額。
  (三)兩造當初於本院政風室調解時，原告只提出 8,600元之報價
    單，被告對於8,600元之維修費無意見，另1張估價單不知何
    時出現，若車頂架是全毀的話，當初就會更換了，不會在調
    解之後才去更換，原告請求之金額不實，否認車頂架因此事
    件受損，原告應負舉證責任。
四、得心證之理由：
  (一)原告主張其於100年4月29日17時30分左右於本院停車場刷卡
    啟動停車設備移車後，進入系爭自小客車內準備駕車離院時
    ，適逢被告於刷卡機刷卡，啟動停車設備移車，致使安全柵
    欄下降後卡住正駛離停車位之系爭自小客車車頂架，其後被
    告請原告往後移車，原告即依言倒車，然因卡於車頂架之安
    全柵欄仍持續下降，造成系爭自小客車之車頂及車頂架之刮
    痕更長，直至訴外人楊孝龍協助抬起安全柵欄，系爭自小客
    車始能順利倒車回停車位，並重新刷卡後駛離等事實，為被
    告所不爭執，原告此部分之主張，應堪信為真實。另原告主
    張其於該時已發動引擎，並打開車頭大燈，且系爭自小客車
    車前擋風玻璃之隔熱紙顏色非深，被告僅需稍加注意即可發
    現原告在系爭自小客車內等情，則為被告所否認，並抗辯原
    告當時並未打開大燈，停車場燈光昏暗，系爭自小客車車前
    擋風玻璃之隔熱紙之顏色又深，無法看見原告當時於自小客
    車車內，且停車場聲音吵雜，無法聽見系爭自小客車之引擎
    聲等等。經查，依本院停車設備使用須知第 4條規定：「使
    用設備前請先確認設備區內是否有人員尚未離開。」等語，
    可知刷卡啟動停車設備移車前，必需先確認設備區內已無人
    員，此為使用者應盡之注意義務，本院總務科對於初次申請
    使用停車位之員工，均會詳細告知使用方法及注意事項，且
    於本院停車場多處以醒目之黃色告示牌公告使用注意事項，
    被告於本院工作多年，使用機械停車設備已有相當之時日，
    理應知之甚詳。又第 1至17號停車位均為同一系統所控制，
    被告應先注意其所屬區塊即第3、6、9、12、15、17等6處之
    停車位內有無人員尚未離開，而被告係至原告所提本院停車
    場平面圖（原證4）所示之A刷卡機處刷卡啟動停車設備，自
    A 刷卡機往右觀望即可見原告所在之系爭自小客車，其間並
    無遮蔽視線之障礙，且事發當時為本院下班時間，停車場之
    照明設備全部開啟，現場光線充足，被告僅需稍加注意即可
    看見原告於系爭自小客車內之身影，且被告自陳其刷卡啟動
    停車設備之時，其所屬區塊內車輛均無燈光，則其所處區塊
    內僅有系爭自小客車之引擎運轉聲，應能聽見系爭自小客車
    引擎運轉聲，被告於刷卡啟動停車設備前，既未先確認有無
    人員於設備內尚未離開，顯未盡其應盡之注意義務而有過失
    ，應堪認定。
  (二)按當事人主張有利於己之事實者，就其事實有舉證之責任，
    民事訴訟法第 277條定有明文。被告抗辯事發當時安全柵欄
    下降之高度，已介於系爭自小客車車前擋風玻璃與車頂架之
    間，顯已無法通過，原告仍直接開車衝撞，致其車頂架與安
    全柵欄卡住，為系爭事故發生主因云云，為原告所否認，依
    上開規定，自應由被告就上揭有利於己之事實負舉證責任，
    然被告並未能舉證以實其說，而衡諸一般人之經驗法則，如
    已見前方有安全柵欄下降擋住駕駛車輛之去路，自應會立即
    停車，待前方安全柵欄上升後，再繼續往前行駛，況系爭自
    小客車為領照 3個多月之新車，原告理應更加珍惜，實無明
    見前方有安全柵欄仍執意衝撞致使車輛受損之理。又安全柵
    欄係卡住系爭自小客車之車頂架，為兩造所不爭執，倘原告
    已見安全柵欄下降仍繼續往前開，則安全柵欄應係卡住系爭
    自小客車之車頭或車前擋風玻璃處，而非車頂架。綜合上情
    ，本院認原告主張其於正駛離停車位之際，安全柵欄突然降
    下，原告一時反應不及，致系爭自小客車之車頂架遭安全柵
    欄下降卡住等情，較為可採。至被告另抗辯原告於事故發生
    時並未開啟大燈，違反停車設備使用須知第3、6條規定，然
    為原告所否認，被告就此一有利於己之事實復未能提出相關
    事證證明，尚難為有利於被告之認定。
  (三)另於安全柵欄下降卡住系爭自小客車之車頂架時，應僅有該
    車頂架被卡住處有刮傷或凹痕，原告於停車設備持續啟動尚
    未終止之時倒車，而卡於車頂架之安全柵欄仍持續往下降，
    始肇致系爭自小客車車頂及車頂架之刮痕延長。原告雖稱其
    係依被告指示而倒車，然此係原告同意之下所為，被告抗辯
    原告就本件事故之發生，亦有過失，堪予採信。至被告辯稱
    系爭自小客車車頂之刮傷是否為倒車所造成，應由原告負舉
    證責任云云，惟系爭自小客車為領照 3個多月之新車，且兩
    造均不否認有上揭安全柵欄卡住車頂架，及倒車時安全柵欄
    仍持續往下降造成二度刮傷等情，自堪認定系爭自小客車車
    頂及車頂架之刮傷係因本件事故所致。
  (四)次按因故意或過失，不法侵害他人之權利者，負損害賠償責
    任；負損害賠償責任者，除法律另有規定或契約另有訂定外
    ，應回復他方損害發生前之原狀；前項情形，債權人得請求
    支付回復原狀所必要之費用，以代回復原狀，民法第 184條
    第1項、第213條第1項、第3項分別定有明文。債權人所得請
    求者既為回復原狀之必要費用，倘以修復費用為估定其回復
    原狀費用之標準，則修理材料以新品換舊品時，即應予折舊
    。查系爭自小客車為100年1月20日領照，有行車執照影本在
    卷足憑，至100年4月29日因系爭事故受損時止，依營利事業
    所得稅查核準則第95條第 6款規定：「固定資產提列折舊採
    用定率遞減法者，以一年為計算單位，其使用期間未滿一年
    者，按實際使用之月數相當於全年之比例計算之，不滿一月
    者，以月計」之方法計算結果，使用之時間應以 4月計，其
    汽車及附加零件已有折舊，應將折舊部分予以扣除。本院依
    行政院所頒固定資產耐用年數表及固定資產折舊率之規定，
    小客車之耐用年數為5年，依定率遞減法每年折舊千分之369
    ，則原告請求之修理費中材料部分為31,200元，依上開標準
    計算折舊額為3,838元（計算式：31,200元×0.369×4/12年
    ＝ 3,838元，元以下四捨五入，以下同】，扣除折舊額後，
    原告所得請求之零件費用為27,362元（計算式：31,200元－
    3,838元＝27,362元），加上不應折舊之工資4,500元（車頂
    配件拆裝2,000元＋頂棚拆2,500元）、烤漆 5,400元，合計
    為37,262元。
  (五)又按損害之發生或擴大，被害人與有過失者，法院得減輕賠
    償金額，或免除之，民法第217條第1項定有明文。原告就本
    件事故之發生與有過失，已如前述，本院審酌原告與被告就
    本件事故發生之原因力強弱與過程之輕重程度，及兩造應負
    之注意義務情節等一切情狀，認為原告與被告於本件事故之
    發生各應負擔20%及80%之過失責任為適當，故原告得請求賠
    償之金額為29,810元（計算式：37,262×0.8＝29,810）。
  (六)再按民法第213條第2項所謂「因回復原狀而應給付金錢者，
    自損害發生時起，加給利息」，係指如金錢被侵奪者，回復
    原狀即應給付金錢者而言，至於以金錢代替回復原狀之情形
    ，則無適用之餘地。惟被告支付賠償金遲延時，原告得依民
    法第233條第1項規定請求法定利息，而依民法第229條第2項
    規定，本件應以支付命令送達被告之翌日即100年7月28日起
    算法定遲延利息。從而，原告依侵權行為法律關係，請求被
    告給付原告29,810元，及自100年7月28日起至清償日止，按
    週年5%計算之法定遲延利息，核屬有理，應予准許，逾上開
    範圍之請求，即屬無據，應予駁回。
五、本件被告敗訴部分，依民事訴訟法第 436條之20規定，應依
    職權宣告假執行，而被告陳明願供擔保請求免為假執行，核
    無不合，爰酌定相當之擔保金額，予以准許。
六、本件訴訟費用即第一審裁判費1,000元，由被告負擔725元，
    餘由原告負擔。
中    華    民    國   100    年    11    月    10    日
                  基隆簡易庭法  官  陳湘琳
以上正本係照原本作成。
對於本件判決如有不服，應於收受送達後20日內向本院提出上訴
書狀，上訴於本院合議庭，並按他造當事人之人數附具繕本。
當事人之上訴，非以判決違背法令為理由不得為之，上訴狀應記
載上訴理由，表明下列各款事項：
(一)原判決所違背之法令及其具體內容。
(二)依訴訟資料可認為原判決有違背法令之具體事實。
中    華    民    國   100    年    11    月    10    日
                            書記官  洪佳如